【裁判字號】    99,再易,46
【裁判日期】    991007
【裁判案由】    請求撤銷仲裁判斷
【裁判全文】
臺灣高等法院民事判決                  99年度再易字第46號
再審  原告  彭耀華即彭耀華建築師事務所
訴訟代理人  金玉瑩律師
            張鳳麟律師
再審  被告  徐展
            徐振文
兼前列二人
訴訟代理人  徐壽財
上列當事人間請求撤銷仲裁判斷事件，再審原告對於中華民國99
年2月26日本院99年度再易字第5號確定判決提起再審，本院於99
年9月23日言詞辯論終結，判決如下：
    主      文
再審之訴駁回。
再審訴訟費用由再審原告負擔。
    事實及理由
一、本件再審原告起訴主張略以：本院99年度再易字第5號第二
    審確定判決（下稱原確定判決）謂再審原告所提出之理由未
    於本院98年度再易字第72號確定判決（下稱第一次再審判決
    ）或本院98年度上易字第169號確定判決（下稱本案判決）
    中提出，以致法院無法審酌認定，故無法判定第一次再審判
    決與本案判決有無消極不適用法律等情，違背司法院大法官
    釋字第177號解釋，其適用法規顯有錯誤；又原確定判決對
    於再審原告就第一次再審判決及本案判決提起再審部分，以
    罹於30日法定不變期間為由予以駁回，適用法規亦顯有錯誤
    。另原確定判決認定本案判決應屬於簡易事件，故中華民國
    仲裁協會97年仲聲忠字第57號仲裁判斷（下稱原仲裁判斷）
    即屬簡易仲裁程序，因此駁回再審原告種種相關主張，適用
    法規顯有錯誤云云。
    爰提起本件再審之訴，聲明求為判決：
    (一)本院99年度再易字第5號確定判決廢棄。
    (二)前開廢棄部分，本院98年度再易字第72號再審判決、98年
      度上易字第169號確定判決均廢棄，中華民國仲裁協會97
      年仲聲忠字第57號仲裁判斷、97年執乙字第89502號民事
      執行裁定應予撤銷。
    (三)再審費用及前訴訟程序費用均由再審被告負擔。
      （再審原告就本院98年度再易字第72號確定判決、98年度
      上易字第169號確定判決提起再審部分，本院另以裁定駁
      回）。
二、再審被告則以：再審原告仍執前詞指摘，原確定判決並無何
    再審事由等語，資為抗辯。
三、按民事訴訟法第496條第1項第1款所謂適用法規顯有錯誤者
    ，係指確定判決所適用之法規顯然不合於法律規定，或與司
    法院現尚有效及大法官會議之解釋，或最高法院尚有效之判
    例顯然違反，及確定判決消極的不適用法規，顯然影響裁判
    者而言（最高法院60年台再字第170號判例及司法院大法官
    會議釋字第177號解釋參照）。又所謂適用法規顯有錯誤者
    ，不包括漏未斟酌證據、認定事實錯誤、取捨證據失當、判
    決不備理由及在學說上諸說併存致發生法律上見解歧異等情
    形在內（最高法院63年台上字第880號判例、90年度台再字
    第27號判決參照）。
四、經查：
  (一)原確定判決業就再審原告所提出之再審事由詳於原確定判決
    理由第四項部分逐一論述（見原確定判決第4至8頁），堪認
    原確定判決已就再審原告所提出之再審事由詳予審究、認定
    有無再審之事由，並無再審原告所指摘適用法規顯有錯誤之
    情形。況再審原告自認所主張之事由，既未曾於第一次再審
    判決或本案判決中提出，法院自無加以審酌認定之可能，即
    無適用法規顯有錯誤律可言。是原確定判決據此認定第一次
    再審判決或本案判決並無適用法規顯有錯誤之情形，自亦無
    違誤。
  (二)本件再審原告因不服臺灣臺北地方法院97年度仲訴字第9號
    判決而提起上訴，經本案判決駁回上訴，而該判決已於民國
    98年6月1日合法送達於再審原告，有送達回證可稽（見本院
    98年度上易字第169號卷第94頁），因前開案件係不得上訴
    第三審，則依上說明，本案判決於再審原告收受判決時（即
    98年6月1日）即已告確定，嗣再審原告對本案判決提起再審
    之訴，復經本院以第一次再審判決駁回其再審之訴，而該再
    審判決已於98年12月9日送達於再審原告而告確定，亦有送
    達回證可稽（見本院98年再易字卷第134頁），業經本院調
    取上開有關卷宗查明無訛，是再審原告於99年1月6日就本案
    判決、本院第一次再審判決提起再審之訴（見原確定判決卷
    第1頁），顯已逾民事訴訟法第500條第1項規定提起再審之
    訴之30日不變期間，原確定判決以不合法為由予以駁回，亦
    難認有何適用法規顯有錯誤之情事。否則如認除最近一次終
    局確定判決以外之歷次判決均得提起再審，容有違民事訴訟
    法規定再審之訴不變期間之立法意旨。
  (三)再審原告復主張原仲裁程序標的金額逾越50萬元（本請求30
    萬元+反請求30萬元=60萬元），應為一般仲裁事件，原確定
    判決認定本案判決應屬於簡易事件，故原仲裁判斷屬簡易仲
    裁程序，而駁回再審原告種種相關主張，適用法規顯有錯誤
    由云云（見本院卷第5至6頁）。惟查再審原告就此部分所為
    之指摘，並未曾於原確定判決訴訟程序中提出，此觀其於原
    確定判決中歷次所提書狀內容即明（見原確定判決卷第1至8
    、14至24頁、30至42頁、51至67頁），並經本院調取原確定
    判決卷查明無訛，是原確定判決亦無加以審酌認定之可能，
    自難認有何適用法規顯有錯誤之事由。中華民國仲裁協會函
    詢系爭仲裁案件獨任仲裁人選定之依據與過程，以及系爭仲
    裁案件適用簡易仲裁程序之法律依據為何，即無必要。
五、綜上，再審原告上開主張洵不足取，再審被告之抗辯尚堪採
    信。從而，再審原告據此提起本件再審之訴為無理由，應予
    駁回。
據上論結，本件再審之訴為無理由，依民事訴訟法第78條判決如
主文。
中    華    民    國    99    年    10    月    7     日
                    民事第十九庭
                        審判長法  官  張  蘭
                              法  官  王漢章
                              法  官  黃莉雲
正本係照原本作成。
不得上訴。
中    華    民    國    99    年    10    月    7     日
                              書記官  魏汝萍

司法院資訊處製作；財團法人民間司法改革基金會備份。
